【裁判字號】    95,再易,30
【裁判日期】    951113
【裁判案由】    再審之訴
【裁判全文】
臺灣臺中地方法院民事判決              95年度再易字第30號
再審原告    乙○○
再審被告    甲○○
上列當事人間請求協同辦理申請事件，再審原告對於民國95年8
月11日本院95年度簡上字第149號確定判決提起再審之訴，本院
判決如下：
    主    文
再審之訴駁回。
再審訴訟費用由再審原告負擔。
    事實及理由
壹、程序方面：
    按再審之訴，應於30日之不變期間內提起，其期間自判決確
    定時起算，判決於送達前確定者，自送達時起算；其再審之
    理由發生或知悉在後者，均自知悉時起算，民事訴訟法第50
    0條第1、2項定有明文。經查，本院95年度簡上字第149號確
    定判決（下稱原確定判決）係於民國95年8月11日確定，並
    於同年8月23日送達再審原告，此經本院調閱上開卷宗核閱
    無誤，並有送達證書附該卷宗可按，再審原告於95年9月1日
    提起本件再審之訴，有再審原告再審訴狀上日期戳可證，其
    提起本件再審尚未逾30日之不變期間，程序上係屬合法，合
    先敘明。
貳、實體方面：
一、再審意旨略以：原確定判決以鈞院90年度重訴字第337號分
    割共有物事件訴訟中，兩造於90年6月6日承審法官勘驗現場
    時達成協議「同意道路部分預留12台尺，各提供寬6台尺土
    地」，認定再審原告應提供其所有坐落台中縣后里鄉○○○
    段434之46地號土地（下稱系爭土地）內如附圖所示C部分面
    積138平方公尺土地作為道路並容忍再審被告通行；惟該分
    割共有物事件兩造係於90年8月27日達成訴訟上和解，上開
    現場勘驗僅係進行協調階段，尚未決定。又原共有土地（即
    系爭434之46地號）係屬特定農業區之農牧用地，依農地移
    轉管制法，農地辦理移轉須備有農業用地作農業使用證明書
    始能辦理；而台中縣后里鄉公所農經課表示，農路有放寬條
    件，可以後補申請，惟農路為2人所共有者，須2人同意申請
    農業用地作農業使用證明，若系爭道路違法構築，申請辦理
    時須繳納罰款6萬元至30萬元，而現場所舖設農路及水泥地
    面（曬谷場，即再審被告住宅前水泥地面），因屬違法舖設
    ，須剷除回復原狀始可核發，並持向地政事務所辦理移轉登
    記。詎再審原告於90年6月27日向鄉公所申請補辦時，再審
    被告拒絕同意簽名申辦，致未能申請補辦，且再審被告因該
    道路已舖設完成而不願繳罰金及拆除約30平方公尺水泥路面
    ，亦拒不補貼、交換土地，嗣上開分割共有物事件經兩造和
    解，以原物分割，其中如附圖A、B部分分歸再審被告取得，
    如附圖C、D部分分歸再審原告取得，是再審被告已放棄C部
    分，且和解內容並未記載C部分應提供作為農路，該B部分雖
    僅1.8米寬，縱無法通行，再審被告當時即應表示主張增加
    路面，或與再審原告商量取得同意，其對和解之分割方案既
    無異議，自不得主張再審原告應提供C部分138平方公尺作為
    農路，原確定判決疏未詳酌審究，認事用法有違誤，爰依民
    事訴訟法第496條第1項第13款之規定，提起本件再審之訴，
    並聲明：(1)原確定判決廢棄；(2)再審被告之訴駁回。
二、再審被告方面：本件不經言詞辯論而為判決，未通知再審被
    告，故無再審被告之任何聲明及陳述。
三、本院之判斷：
  (一)按民事訴訟法第496條第1項第13款所謂當事人發現未經斟酌
    之證物或得使用該證物，係指在前訴訟程序不知有該證物，
    現始知之，或雖知有此而不能使用，現始得使用者而言，最
    高法院32年上字第1247號判例可資參照。
  (二)經查，本件再審原告雖係以發現未經斟酌之證物或得使用該
    證物為由（即民事訴訟法第496條第13款規定），提起再審
    之訴，然觀諸再審理由所載內容，再審原告並未確實指出有
    何證物未經斟酌，其再審理由僅表示：(1)原確定判決採認未
    定案之90年6月5日現場筆錄，認定再審原告應提供其所有坐
    落系爭土地如附圖所示C部分面積138平方公尺土地作為道路
    並容忍再審被告通行，認事用法有違誤；(2)再審被告所舖設
    之農路及水泥地面屬違法舖設，且對申請核發農業使用證明
    之申請書拒不簽名，致未能申請補發；(3)再審被告就本院90
    年度重訴字第337號分割共有物事件和解時，自行放棄如附
    圖所示C部分138平方公尺而由再審原告取得，且和解內容亦
    未載明再審原告應提供C部分供作農路，事後亦未與再審原
    告商議取得同意等語，惟該再審理由於原確定判決審理中業
    經再審原告已為主張，此僅係再審原告對原確定判決認定事
    實所得心證之理由，為不同意見之表示，其並未表示有何發
    現未經斟酌之證物或得使用該證物之情形；又再審原告再審
    訴狀所提出之調解不成立證明書、申請書、本院中院洋民溫
    90重訴337字第56029號函、台中縣后里鄉公所90年8月1日90
    后鄉農字第10018號函、本院90年度重訴字第337號分割共有
    物事件90年8月27日言詞辯論筆錄影本等證物，均已經再審
    原告於原確定判決審理中提出，且為原確定判決已斟酌之證
    物，揆諸前揭判例說明，再審原告之主張自與民事訴訟法第
    496條第1項第13款規定之法定再審事由不符，故再審原告依
    民事訴訟法第496條第13款之規定，提起本件再審之訴，即
    無理由。
  (三)綜上所述，再審原告以原確定判決有民事訴訟法第496條第
    13款所定之再審原因為由，提起本件再審之訴，既顯無再審
    理由，依民事訴訟法第502條第2項之規定，爰不經言詞辯論
    ，判決駁回本件再審之訴。
四、據上論結，本件再審原告之訴為無理由，依民事訴訟法第50
    2條第2項、第78條，判決如主文。
中    華    民    國    95    年    11    月    13    日
                  民事第三庭    審判長法官  張瑞蘭
                                法      官  陳毓秀
                                法      官  卓進仕
右正本證明與原本無異。
本判決不得上訴。
中    華    民    國    95    年    11    月    13    日
                                書記官


司法院資訊處製作；財團法人民間司法改革基金會備份。
